臺灣高等法院民事判決
                                   108年度上易字第1261號
上  訴  人  吳進堂  
被上訴人    李月美  


上列當事人間請求損害賠償事件，上訴人對於中華民國108年7月
19日臺灣桃園地方法院第一審判決（108年度訴字第292號）提起
上訴後，為訴之變更，本院於109年2月12日言詞辯論終結，判決
如下：
    主  文
變更之訴駁回。
變更之訴訴訟費用由上訴人負擔。
    事實及理由
甲、程序方面
一、按第一審之訴訟程序有重大之瑕疵者，且第二審法院因維持
    審級制度認為必要時，始得廢棄原判決，將該事件發回原法
    院，此觀民事訴訟法第451條第1項規定甚明。查本件原審於
    民國108年6月24日進行言詞辯論，並就兩造主張及答辯為完
    足調查及辯論，已予兩造對等、完整之程序保障（見原審卷
    153至159頁）。上訴人空言原法院僅為程序處理，未給予兩
    造詳盡辯論機會，請求廢棄原判決，發回原法院審理，洵屬
    無據。   
二、按第二審訴之變更或追加，非經他造同意不得為之，但請求
    之基礎事實同一者，不在此限，民事訴訟法第446條第1項、
    第255條第1項第2款定有明文。上訴人依民法第184條規定，
    訴請被上訴人應給付新臺幣（下同）154萬0330元及其中104
    萬0330元之法定遲延利息，經原審判決敗訴後，上訴人不服
    ，提起上訴，變更依民法第179條、第181條及第197條第2項
    規定，請求被上訴人應給付99萬3698元及加計自95年10月13
    日起算之法定遲延利息，核其請求之基礎事實同為被上訴人
    有無侵害上訴人財產權，揆諸首開規定，並無不合，應予准
    許。又上訴人於第二審程序既准為訴之變更，則其原訴因訴
    之變更而視為撤回，第一審原訴之訴訟繫屬即因訴之變更而
    消滅，亦即第一審就原訴所為之裁判，因第二審訴訟之變更
    而失其效力，本院即毋庸再為廢棄或維持之判決，併予敘明
    。
三、本件上訴人經合法通知，未於言詞辯論期日到場，核無民事
    訴訟法第386條各款所列事由，爰依被上訴人之聲請，准由
    其一造辯論而為判決。
乙、實體方面
一、上訴人主張：被上訴人於91年11月26日以175萬元向伊買受
    坐落桃園縣○○鄉○○段○○○○段000地號土地（下稱系爭土地）
    ，並簽訂買賣契約（下稱系爭買賣契約），嗣被上訴人以伊
    未履行兩造間不曾合意之系爭買賣契約第2條第2款、第14條
    第1款約定，違法解除系爭買賣契約並訴請原法院92年度訴
    字第1147號（下稱前案訴訟）判命伊應返還定金50萬元及給
    付違約金26萬2500元本息，進而據以聲請強制執行拍賣系爭
    土地，致伊僅獲取分配剩餘款70萬9670元，而受有99萬3698
    元之損害，雖侵權行為請求權時效已完成，亦得依民法第17
    9條、第181條及第197條第2項規定，請求被上訴人返還其所
    受利益99萬3698元及加計自95年10月13日起算之法定遲延利
    息。變更之訴聲明：被上訴人應給付99萬3698元及自95年10
    月13日起至清償日止，按年息5%計算之利息。
二、被上訴人則以：伊有依系爭買賣契約給付定金50萬元予上訴
    人，解除契約後，上訴人拒絕返還價金，始提起前案訴訟及
    聲請強制執行，並無故意或過失不法侵害上訴人，亦無不當
    得利可言等語，資為抗辯。答辯聲明：如主文所示。
三、查兩造於91年11月26日簽訂系爭買賣契約，約定被上訴人以
    175萬元向上訴人買受系爭土地，簽約時已給付50萬元，待
    被上訴人配合申請農舍建築執照核發7日內再給付100萬元，
    其餘25萬元則於農舍、農地一併移轉登記完成時給付，為兩
    造所不爭執（見本院卷63頁），且有系爭買賣契約在卷可稽
    （見原審卷25至39頁）。上訴人主張被上訴人不法提起前案
    訴訟及聲請強制執行，致伊受有99萬3698元之損害，縱侵權
    行為請求權時效已完成，亦得請求被上訴人返還其所受利益
    99萬3698元本息等語，為被上訴人所否認，並以前揭情詞置
    辯。經本院於108年12月26日與兩造整理並協議簡化之爭點
    為（見本院卷63頁）：被上訴人有無故意或過失侵害上訴人
    之財產權？茲論述如下：
  ㈠按侵權行為損害賠償責任，須行為人因故意過失不法侵害他
    人權利，亦即行為人須具備歸責性、違法性，並不法行為與
    損害間有因果關係，始能成立，且主張侵權行為損害賠償請
    求權之人，對於侵權行為之成立要件應負舉證責任。查被上
    訴人前以上訴人未依約提供身分證影本、印章、房屋稅繳款
    書、水電費收據等以配合辦理農舍申請，經催告及聲請調解
    均拒不履行，乃解除契約後訴請上訴人返還定金50萬元，及
    依系爭買賣契約第10條約定加倍賠償所收價款同額之違約金
    ，經原法院92年11月21日前案訴訟判決命上訴人應給付被上
    訴人76萬2500元本息確定，嗣被上訴人執以聲請原法院94年
    度執字第10425號強制執行事件，拍賣系爭土地所得款166萬
    7720元，於扣除假扣押執行費3500元、執行費5500元、土地
    增值稅4萬6632元及被上訴人之債權76萬2500元暨利息13萬9
    918元後，其餘70萬9670元返還上訴人，為兩造所不爭執（
    見本院卷63頁），且有前案訴訟判決及駁回上訴裁定、強制
    執行金額計算書分配表附卷可佐（見原審卷125至145、97至
    100、27頁）。被上訴人既係經法院強制執行程序，而取得
    前案訴訟確定判決所命上訴人給付之76萬2500元及利息13萬
    9918元，自無故意或過失不法侵害上訴人之權利。是上訴人
    主張被上訴人以前案訴訟確定判決據以聲請強制執行，即屬
    不法云云，自無可採。 
  ㈡上訴人既未舉證證明被上訴人有故意或過失不法侵害其財產
    權，徒以被上訴人提起前案訴訟及聲請強制執行為由，主張
    被上訴人應負侵權行為損害賠償責任，委無足取。從而，上
    訴人主張侵權行為損害賠償請求權雖已罹於時效，仍得請求
    被上訴人返還因強制執行受償之不當得利99萬3698元本息，
    洵屬無據。
四、綜上所述，上訴人依民法第179條、第181條及第197條第2項
    之規定，請求被上訴人應給付99萬3698元，及自95年10月13
    日起至清償日止，按年息5％計算之利息，為無理由，本件變
    更之訴應予駁回。
五、本件事證已臻明確，至於兩造其餘攻擊防禦方法及所提證據
    ，經本院斟酌後，認為均不足以影響本判決之結果，而無逐
    一論駁之必要，併此敘明。
六、據上論結，本件變更之訴為無理由。爰判決如主文。
中　　華　　民　　國　　109 　年　　2 　　月　　26　　日
                    民事第九庭
                        審判長法  官  楊絮雲
                              法  官  郭顏毓
                              法  官  李昆霖
正本係照原本作成。
不得上訴。
中　　華　　民　　國　　109 　年　　2 　　月　　26　　日

                              書記官  張郁琳